臺灣高等法院臺中分院刑事判決　　　96年度上更(二)字第25號
上　訴　人　臺灣台中地方法院檢察署檢察官
被　　　告　丙○○
選任辯護人　陳鴻謀律師
上列上訴人因被告貪污治罪條例等案件，不服台灣台中地方法院
90年度訴字第2649號，中華民國92年9月1日第一審判決（起訴案
號：台灣台中地方法院檢察署90年度偵字第19406號），提起上
訴，經最高法院第2次發回更審，本院判決如下：
    主  文
上訴駁回。
    理  由
一、公訴意旨略以：被告丙○○係台中縣東勢鎮公所建設課技工
    ，負責辦理各項工程招標、督導施工及會辦驗收等業務，係
    依據法令從事公務之人員。鄭秋煜、甲○○（現任東勢鎮鎮
    民代表；以上2人另移送原審法院審理）、劉憲章及徐建宏
    （2 人為同案被告，均經判決無罪確定）等4人，分別係來
    鉅有限公司、軒晟水電工程行、健安水電工程行、一立水電
    行等水電工程廠商之負責人或實際負責人，該等工程行均係
    從事水電工程之設計及施作等業務。緣於民國（下同）88年
    12月起迄89年3月間止，東勢鎮公所辦理「東勢鎮東勢高工
    籃球場裝設夜間照明設備工程」（下稱「甲工程」）、「東
    勢鎮林管處組合屋出入道照明工程」（下稱「乙工程」）、
    「東勢鎮下城里新盛里簡易自來水修繕工程1040、1041」（
    下稱「丙工程」）等3件工程招標時，李德生（東勢鎮公所
    主任秘書，經本院另案判決無罪確定）及丙○○共同意圖自
    己與他人不法利益，基於概括之犯意，由李德生逕將上開3
    件工程分別指定如附表所示由來鉅有限公司、軒晟水電工程
    行、健安水電工程行及一立水電行等廠商參與比價；復由甲○○與上述廠商負責人鄭秋煜、劉憲章及徐建宏等3人共謀
    圍標上開3件工程。又丙○○於上開各工程開標前明知所有
    參標廠商軒晟水電工程行、健安水電工程行及一立水電行之
    投標資格審查表等資料，均由來鉅有限公司負責人甲○○交
    付供渠辦理審查，除不予舉發並廢標外，開標後復指示建設
    課單工乙○○將上開工程參標廠商軒晟水電工程行、健安水
    電工程行及一立水電行之工程押標金由甲○○具名領回，以
    配合甲○○完成相關法定形式比價作業，使甲○○獲得前開
    工程不法利益共計約新台幣（下同）41萬4千餘元（約工程
    總價之1成5）。89年2月間，丙○○因辨理「東勢鎮林管處
    組合屋出入道照明工程」竣工會驗時，施作廠商為答謝丙○○於
    本件工程開標、施工等之協助，乃招待丙○○於89年2 月間
    舊曆年前在台中縣東勢鎮○○街公所附近之東口小吃店聚餐
    共計花費4、5000元，甲○○並指示其妻林碧雲在帳冊上記
    載「ㄓㄨㄥ副理25000元」。因認被告丙○○涉犯貪污治罪
    條例第4條第1項第5款之對於違背職務之行為，收受其他不
    正利益罪嫌云云。
二、公訴人認被告丙○○涉犯上開罪嫌，無非以：(一)另案被告
    李德生逕將上開3件工程分別指定由來鉅有限公司、軒晟水
    電工程行、健安水電工程行及一立水電行等廠商參與比價；
    復由甲○○與上述廠商負責人鄭秋煜、劉憲章及徐建宏等3
    人共謀圍標上開3件工程之事實，業據來鉅有限公司代表人
    甲○○陳述在卷；(二)被告丙○○於上開各工程開標前，明
    知所有參標廠商軒晟水電工程行、健安水電工程行及一立水
    電行之投標資格審查表等資料，均由來鉅有限公司負責人甲○○交付供渠辦理審查，除不予舉發並廢標外，開標後復指
    示建設課單工乙○○將上開工程參標廠商軒晟水電工程行、
    健安水電工程行及一立水電行之工程押標金由甲○○具名領
    回，以配合甲○○完成相關法定形式比價作業，使甲○○獲
    得前開工程不法利益之事實，業據證人乙○○證述在卷；(
    三)89 年2月間，被告丙○○因辦理乙工程竣工會驗時，施
    作廠商為答謝被告丙○○於本件工程開標、施工等之協助，
    乃招待丙○○於89年2月間舊曆年前在台中縣東勢鎮○○街
    公所附近之東口小吃店聚餐共計花費4、5000元，甲○○並
    指示其妻林碧雲在帳冊上記載「副理25000元」之事實，業
    據來鉅有限公司代表人甲○○陳述在卷，為主要論據。訊據
    被告丙○○固坦承其係東勢鎮公所建設課技工，負責辦理工
    程招標、督導施工及會辦驗收等業務，然堅決否認有何違背
    職務收受不正利益之犯行，辯稱：上開甲、乙、丙3件工程
    均由伊辦理招標，以簽呈逐級呈由主任秘書李德生就東勢鎮
    公所辦理審查營繕工程廠商合格名單中抽籤擇定3家廠商參
    與比價，李德生擇定廠商後，再由伊發函通知廠商參與比價
    ，惟李德生如何擇定如附表所示各3家廠商參與比價，伊不
    清楚；且921大地震，東勢鎮受災情況嚴重，為投入救災重
    建工作，致伊業務繁忙，經常出差會勘受災現場，於甲、乙
    工程開標前1日（即88年12月15日），伊出差返回公所，見
    伊辦公桌上置有甲、乙工程各該3家廠商之投標資格審查表
    等資料，因伊業務繁忙，故未詢問同仁究係何人將資料置伊
    辦公桌上，經伊初步審查各該廠商均有最近有效完稅證明等
    文件符合投標資格後，逐級呈由建設課長陳晴東複審及主任
    秘書判行，並非甲○○直接將前開資料交付伊審查；而前開
    3件工程於開標當日開標時，先由伊及建設課長陳晴東、財
    政課員宋能波共同審查參標廠商之工程明細表、比價單及押
    標金支票是否連號等無疑後，再由主持人即主任秘書宣佈各
    參標廠商標價金額，以低於核定底價之參標廠商得標，亦未
    發現有圍標之情事；又開標後，未得標廠商押標金支票之退
    還係由單工乙○○辦理，伊並未指示乙○○將未得標廠商之
    押標金支票，由甲○○具名領回，乙○○所言並非實在；另
    89年2月2日，甲○○在公所內適遇見伊，因時近中午，乃邀
    伊至東口小吃店與其友人聚餐，伊因礙於情面應允前往，但
    未餐畢，伊即先行離去，並未談及乙工程竣工如何會驗之事
    ，僅係一般朋友普通聚餐而已，尚非有何收受不正利益等語
    。嗣其對於廠商資格之審查乙情又辯稱：本件伊應該是在開
    標日審查，並非在開標前1日審查，伊之前所言在開標前1日
    審查，係受調查局人員誤導所致等語。
三、按犯罪事實應依證據認定之，無證據不得認定犯罪事實，刑
    事訴訟法第154條第2項定有明文。而刑事訴訟法上所謂認定
    犯罪事實之證據，係指足以認定被告確有犯罪行為之積極證
    據而言，該項證據自須適合於被告犯罪事實之認定，始得採
    為斷罪資料（參最高法院29年上字第3105號判例）。又認定
    犯罪事實所憑之證據，無論係直接證據或間接證據，其為訴
    訟上之證明，須於通常一般之人均不致有所懷疑，而得確信
    其為真實之程度者，始得據為有罪之認定，倘其證明尚未達
    到此一程度，而有合理之懷疑存在，復無其他調查途徑可尋
    ，法院即應為無罪之判決（參最高法院76年台上字第4986號
    判例）。次按收受賄賂罪，以他人有行求賄賂之事實為前提
    ，若他人所交付之物並非基於行賄之意思，則其物即非賄賂
    ，自無收受賄賂之可言，故賄賂之不法報酬必須與公務員之
    職務行為或違背職務行為具有一定之對價關係，苟非關於職
    務行為或違背職務行為之報酬，即不得謂為賄賂，此於收受
    不正利益亦應為相同之解釋（參最高法院91年度台上字第
    2978號判決），至於對於喜歡酬酢之公務員即因與職務上有
    過接觸之民眾酬酢，造成該洽公之民眾趁機得有不法利益或
    致公務員本身受有不正當利益者，如與其職務範圍無關，或
    缺乏對價關係者，或無圖利之故意，並不構成該罪責，亦即
    對公務員之刑事責任與行政責任應予適當之區分。
四、經查：
(一)本件系爭甲、乙、丙3件工程，係由被告丙○○辦理招標，
    其分別以簽呈先逐級呈由建設課長陳晴東、財政課長徐正湖
    、主計室主任李春金會章核示後，呈由主任秘書李德生擇定
    如附表所示各3家廠商參與比價，再由被告鐘復理分別發函
    通知廠商參與比價，而主任秘書李德生對於參與廠商之擇定
    ，係依照臺中縣東勢鎮公所編列之「東勢鎮公所辦理審查營
    繕工程廠商合格名單」（適用期間依該所之規定乃自88年9
    月起至89年12月31日止），以抽籤方式擇定名單上之合格廠
    商參與投標，並非有何基於私誼或其他特別關係而給予廠商
    甲○○承包工程機會乙情，業據另案被告李德生、證人陳晴
    東（東勢鎮公所建設課課長）、宋能波（東勢鎮公所財政課
    課員）、甲○○（來鉅有限公司負責人）等人證述明確，並
    有東勢鎮公所88年8月2日88東鎮建字第13227號公告、東勢
    鎮公所辦理審查營繕工程廠商合格名單暨各家廠商之合格廠
    商證存根、系爭3件工程之開標＼議價＼決標＼流標＼廢標
    紀錄、臺中縣東勢鎮公所通知各家廠商參與系爭工程比價之
    函文等件足憑，此事實亦經本院93年度上更 (一)字第84號
    刑事判決所認定，該案被告李德生並經本院判決無罪，由最
    高法院94年度台上字第794號判決駁回上訴定讞（此經本院
    調卷查明，並有該刑事判決附本院更一審卷第66頁至99頁足
    參），則公訴人認被告鐘復理與李德生基於共同犯意聯絡，
    由李德生逕將甲、乙、丙工程指定來鉅有限公司、軒晟水電
    工程行、健安水電工程行、一立水電行等廠商參與比價乙節
    ，尚嫌無據。
(二)次查，上揭甲、乙工程如附表所示參標廠商之投標資格審查
    表等資料（含各參標廠商之廠商登記證、公會會員證及最近
    有效納稅證明文件，惟丙工程參標廠商無須提出前開資料，
    此觀卷附該工程之台中縣東勢鎮公所通知比價函內未載參標
    廠商應提出前開資料可知），於開標前1日即88年12月15日
    ，由被告丙○○初步審查認符合投標資格，並經建設課單工
    乙○○在各參標廠商之投標資格審查表上初審欄內填載「該
    公司（工程行）經審查符合，擬請同意該公司（工程行）參
    加比價，當否？請核示」後，再逐級呈由建設課長陳晴東複
    審及主任秘書李德生判行；又甲、乙、丙3件工程開標時，
    均先由被告丙○○及建設課長陳晴東、財政課員宋能波共同
    審查各參標廠商之工程估價明細表、比價單、切結書、押標
    金支票（乙工程無押標金）及掛號郵件是否連號等無疑後，
    始由主持人即主任秘書李德生宣佈各參標廠商標價金額，而
    以低於主任秘書所核定底價之參標廠商即來鉅有限公司得標
    ，陳晴東、宋能波及李德生均未發現該3件工程有何圍標情
    形等情，此經證人陳晴東、李德生、乙○○、宋能波分別於
    法務部調查局中部地區機動工作組（下稱中機組）或原審法
    院調查時證述在卷，並有東勢鎮公所辦理審查營繕工程廠商
    合格名單（水電工程行計16家）乙份及前開甲、乙、丙工程
    之簽呈各乙份、比價通知函各乙份、開標紀錄各乙份與前開
    甲、乙工程參標廠商之投標資格審查表計6紙附卷可稽。而
    甲○○因誤認前開甲、乙工程參標廠商之投標資格審查表等
    資料（計6份），須於開標日前送至東勢鎮公所，故於開標
    前1日即88年12月15日，攜帶前開資料至東勢鎮公所欲交付
    承辦人即被告丙○○，適被告丙○○不在，乃將前開資料置
    於被告丙○○辦公桌上後離去等情，亦經共同被告來鉅有限
    公司代表人甲○○陳明在卷；參以被告丙○○於88年12月15
    日上班係於鎮內出差，僅於上午上班簽到及下午下班簽退，
    有其提出之88年下半年度簽到（退）簿影本乙紙附卷可查，
    證人甲○○將廠商資格審查表於前1日送至東勢鎮公所時，
    被告丙○○確未在場，雖被告丙○○前於本院92年12月25日
    調查時辯稱：「依照921震災規定，我可以什麼都不用作，
    當時災區都很混亂，我自己也是住帳篷。依照以前規定，是
    在開標當天做審核的。... （審判長問：何時審查這些工程
    ？）丙○○答：我是在開標當天早上審查。（審判長問：為
    何你在以前筆錄供述是在開標前審查？）丙○○答：當時我
    很忙碌。可能是調查人員誤導我，調查人員一直強調是在前
    1 天就送給我，因為他前1天就送來，所以我想這樣講差1天
    有什麼差別嗎？當時我也想資格歸資格。後來我對這件案子
    仔細的想，我應該是在開標當天早上審查」等語（參本院上
    訴審卷第106、107頁），惟上揭被告丙○○於開標前1天審
    查之事實，業據被告丙○○於中機組調查時供述明確，且證
    人陳晴東於原審調查時亦證稱：「（為何開標前1天就先進
    行資格審查？）當時被告業務繁忙，所以他都是前一天做資
    格審查」等語（參原審卷第183頁），是被告丙○○嗣後所
    辯：係開標當日為資格審查云云，固非可採。然被告丙○○
    就甲、乙、丙3件工程，既依一般招標作業流程，分別以簽
    呈逐級呈由主作秘書李德生依前開合格名單中以抽籤方式擇
    定如附表所示各3家廠商參與比價後，再分別發函通知各該3
    家廠商於所訂開標期日參與比價，且開標時經審查各參標廠
    商有關資料，均未發現有圍標情形，雖上開甲、乙工程參標
    廠商之投標資格審查表等資料，依規定應於開標日開標前審
    查，而被告丙○○因業務繁忙，乃於開標前1日即先行審查
    ，縱有行政上疏失，惟尚難執此遽認其於該3件工程開標前
    ，已明知各參標廠商之投標資格審查表等資料係由甲○○交
    其辦理審查，應予舉發並宣佈廢標，而謂有違背職務行為之
    情事。
(三)證人甲○○就其送交審查之資格審查表及寄送投標之工程明
    細、估價單及押標金等資料乙情，於本院供證：「（問：該
    4 家廠商資格審查表是何人所寫？）在我的印象中，有的是
    我自己寫的，有的是我太太寫的。（問：《提示19406號偵
    卷第30至35頁》卷附之資格審查表上之筆跡是何人所寫？）
    30、31、32頁之審查表是我寫的，34頁的是我太太寫的，另
    外33、35頁之審查表我不知道是何人所寫。（問：送資格審
    查表到公所當天，是何人拿去公所？）由我本人1人送去的
    ，當時我是送到建設課放在丙○○之桌子上，當時我並無向
    任何人講放資料在該處。... （問：《提示19406號偵卷第4
    6至51頁》卷附之工程明細表、估價單等，是何人所寫？）4
    6、47頁是同1張，是我寫的，48、49頁是我寫的，50頁亦是
    我寫的，51頁是標單的底稿，也是我寫的，寄到公所的正式
    資料有的是我太太寫的，有的是我自己寫的。（問：為何要
    分開由你及你太太寫資料？）因為要造成3家不一樣的字跡
    ，才會分開由我2人寫」等語（參本院審判筆錄），核諸第1
    9406號偵卷所附4家投標廠商之資格審查表影本所示，確係
    由2種不同之筆跡所書寫，其中來鉅有限公司（第30、3 1頁
    ）及健安水電工程行（第32、33頁）部分為同一人之筆跡，
    軒晟水電工程行（第34頁）與一立水電行（第35頁）部分則
    為另一人之筆跡，至同偵卷第46-49頁扣案之工程估價明細
    表、第51-55頁所附之工程估價單，據證人甲○○供證乃其
    在家中先草擬之底稿，而寄送至公所參與投票之工程估價明
    細表、估價單則由其與其妻林碧雲分別書寫等語（參本院審
    判筆錄），其於中機組詢問時亦證稱：「... 標價由我估
　　算後，由我及我妻子林碧雲或委請陪標廠商分別填寫標單，
　  ...，先以鉛筆預填陪標之估價明細後，再請他人照抄，...
    」等語（參14077偵卷第207-208頁），稽諸上揭工程明細表
    、估價單等件係在證人甲○○住處所查扣（參同卷第45、50
    頁所示扣押物所有人為甲○○可明）、該工程明細表、估價
    單內之廠商及負責人欄均未蓋章、其中並有以鉛筆書寫後再
    複寫之情形（參同卷第55頁之估價單），足徵證人甲○○上
    揭所證資格審查表、工程估價明細表、估價單係由其與其妻
    分別書寫乙情應屬不虛；又其於中機組詢問時證稱：「（來
　　鉅有限公司參與前述甲工程係以林碧雲東勢農會帳戶購買來
　  鉅與健安水電行之押標金，票號分別為FA0000000、FA00000
    00，林碧雲同時申購何以要求東勢農會跳開押標金號碼？）
    因押標金連號會有圍標之嫌，而遭發包單位廢標，故林碧雲
    於購買押標金時要求東勢農會或華南銀行東勢分行跳開押標
    金號碼」、「（丙工程與標之三家廠商均自來鉅公司彰化銀
    行帳戶向華南銀行東勢分行購買押標金，票號分別為AB0000
    000、KB0000000、KB00 00000，何以同時申購卻要求銀行跳
    開押標金號碼？）如前述因押標金連號會有圍標之嫌而遭發
    包單位廢標，故購買押標金時要求華南銀行東勢分行跳開押
    標金號碼... 」等語（參同上偵卷第209頁），足見甲○○
    意圖圍標亦有防範承辦人知情，而就資格審查表、工程明細
    表及估價單等資料分由不同之人書寫、並購買不連號之押標
    金，以免被人發覺圍標。再就關於與標廠商之資格審查，除
    被告丙○○初審外，尚需由建設課長陳晴東複審、主任秘書
    李德生判行，該審查表上初審欄內所載之：「該公司經審查
    符合，擬請同意該公司參加比價，當否，請核示」內容，亦
    非由被告丙○○填寫，而係由建設課單工乙○○填載後，再
    交由被告丙○○蓋章，而被告丙○○供陳：「（問：6張資
    格審查表初審是否你記載？）是我交代乙○○辦理的，因為
    我當時地震後業務繁忙要跑災區，我自己沒有審查」、「（
    問：你當時是否有發覺該資格審查表上有些部分字跡相同？
    ）因為都是影本，我就沒有特別注意，審查表上初審內容都
    是乙○○寫的」等語（原審卷第141、167頁），證人乙○○
    供證：「（你寫該6張資格審查表初審內容時，有無發現該6
    張資格審查表廠商所寫內容，有些字跡相同？）沒有注意」
    等語（參原審卷第168頁）、證人陳晴東供證：「（你有無
    發覺該資格審查表上面字跡有些相同？）當時案件很多，我
    沒有發覺」等語、證人李德生供證：「（你有無發覺該4家
    資格審查表上面的字跡有些相同？）沒有注意」等語（參原
    審卷第184、186-187頁），本件既然甲○○事先為防人發覺
    圍標而分由不同之人書寫資格審查表，其中雖有部分字跡相
    同，然負責填寫初審內容之單工乙○○、複審之建設課長陳
    晴東及判行之主任秘書均未能注意查覺，則僅負責在初審內
    容上蓋章之被告丙○○所辯其亦未注意或發覺是否有些字跡
    相同乙詞，應堪採信。又本件參與投標之工程估價明細表、
    估價單、押標金等項係由證人甲○○以郵寄投標，俟開標時
    始為啟封，開標時，在場人員除被告丙○○、單工乙○○外
    ，尚包括建設課長陳晴東、財政課長宋能波、政風室郭華鍾
    等人，並由主任秘書李德生主持開標會議，開標會議上除被
    告丙○○外，上揭在場之人均需共同審查標單，確認標單符
    合規定後，再由主任秘書拆啟底價封及宣佈比價結果，業據
    另案被告李德生供陳明確（參第14077號偵卷內李德生於90
    年8月6日調查局中機組訊問筆錄），其並供陳：「依當時審
    標之丙○○、陳晴東、宋能波等人依投標廠商提供之書面審
    查，應未發現廠商圍標之情形，故未當場宣佈廢標」等語（
    參同上筆錄），是本件投標之甲○○事前即分別由不同之人
    書寫標單、工程明細表及估價單，並購買不連號之押標金，
    以防為人發覺圍標，而於開標時經過在場5、6人之審查亦均
    未發覺有圍標情事，則亦不能以事後發覺有圍標之情即遽認
    被告丙○○有配合甲○○完成比價之行為。被告丙○○所辯
    ：開標時，由伊及建設課長陳晴東、財政課員宋能波共同審
    查工程明細表、比價單及押標金支票是否連號等無疑後，再
    由主任秘書宣佈各參標廠商標價金額，以低於核定底價之參
    標廠商得標，並未發現有圍標情事等語，亦非不堪採信。
(四)證人即建設課單工乙○○於90年8月2日中機組初次調查時證
    稱：甲、丙工程開標當日，甲○○於開標後，即向伊表示要
    領取其他未得標廠商之押標金支票，因為甲○○是東勢鎮民
    代表，所以伊沒有拒絕，就由甲○○在退還押標金申請單上
    簽名後，即讓甲○○領回押標金支票，伊沒有向丙○○請示
    ，係伊自己作主等語；嗣於同年8月6日中機組再行調查時改
    稱：甲、丙工程於開標會議後，伊即依照丙○○指示，將甲
    工程中未得標之軒晟水電行押標金支票及丙工程中未得標之
    一立水電行、健安水電行押標金支票，全部交給甲○○本人
    ，並由甲○○在退還押標金申請單上簽名具領等語；又於同
    日檢察官復訊時則稱：「（問：《提示退還押標金申請單》
    為何妳讓他《即甲○○》具領軒晟水電行、一立水電行、健
    安水電行之押標金？）因他肯簽自己的姓名具領，也有可能
    當時丙○○不在，主辦人怎麼交待，我就怎麼做，縱然沒有
    交待，我事後也會拿給他看，主辦人是丙○○」等語；再於
    原審法院調查時證稱：甲、丙工程開標後，甲○○要領取其
    他未得標廠商之押標金支票，因甲○○表示其是東勢鎮民代
    表且願意在退還押標金申請單上簽名負責，但該未得標廠商
    並非甲○○的公司，所以伊就請示丙○○，丙○○說可以，
    故伊就給甲○○簽名具領，而伊在檢察官複訊所述之意，是
    如果丙○○不在的話，伊會用電話請示他，他說可以，我就
    給甲○○簽，回來再將文件補給丙○○看等語，可見證人乙○○就甲○○簽名具領前開未得標廠商之押標金支票，究否
    其本身擅自同意，或於甲○○簽名具領前確曾當面或打電話
    請示被告丙○○依指示辦理，或其本身先擅自同意事後再告
    知被告丙○○處理情形，前後證述不一。參以被告來鉅有限
    公司代表人甲○○於中機組調查時或原審法院調查審理時所
    供：甲工程開標後，伊至東勢鎮公所欲向乙○○領取未得標
    之軒晟水電工程行押標金支票，乙○○原本不同意由伊領取
    ，惟經伊表示係東勢鎮民代表且願意在退還押標金申請單上
    簽名以示負責，事後若有問題可以找伊解決，乙○○始同意
    由伊簽名具領；丙工程開標後，伊至東勢鎮公所向乙○○領
    取未得標之一立水電行、健安水電工程行押標金支票，乙○○即未再過問，同意伊在退還押標金申請單上簽名具領；而
    該2次伊簽名具領，因前後過程只有幾分鐘，並未見乙○○
    離開座位，亦未見丙○○在辦公室內等語，並有軒晟水電工
    程行、一立水電行、健安水電工程行之退還標金申請單影本
    各乙紙及一立水電行、健安水電工程行之押標金支票影本各
    乙紙附卷可按；況被告丙○○堅決否認曾指示乙○○辦理前
    開事宜，並供稱：甲、丙工程開標完畢後，伊即出差，未在
    辦公室內等語，亦有其提出之88年12月16日及89年3月16日
    鎮內出差之簽到（退）簿影本各乙紙附卷可查，自難僅憑證
    人乙○○前後不一且有瑕疵之證詞，而採為不利於被告丙○○之認定。
(五)又依共同被告來鉅有限公司代表人甲○○於中機組調查時或
    原審法院調查及本院審理時均證稱：89年2月2日，伊至東勢
    鎮公所洽公，適遇見丙○○，因彼此熟識又時近中午，即邀
    丙○○一起至東勢鎮○○街公所附近之東口小吃店與伊友人
    張弘坤、羅濟彬等4、5位共同聚餐，經丙○○同意前往，但
    丙○○於尚未餐畢即先行離去，共花費4、5000元，席間並
    未與丙○○談及公事，亦非行賄丙○○，只是朋友一般聚餐
    ，因當天伊向伊太太林碧雲領2萬5000元，稱要去找丙○○
    ，林碧雲不知丙○○姓名，乃自行在收支簿上記載「89、2
    、2現支（ㄓㄨㄥ副理）25000元」，而支付餐費後剩餘款項
    ，伊即留供己用，未告知林碧雲等語，尚難遽此即謂甲○○
    邀被告丙○○共同聚餐，花費4、5000元，確係基於行賄被
    告丙○○之意思；此外又乏證據足認被告丙○○於本件工程
    之開標、施工，對施作廠商即來鉅有限公司有所協助，亦難
    僅因被告丙○○受邀共同聚餐，即謂係與其職務行為有關之
    收受不正利益。既無其他積極證據足認被告丙○○有何公訴
    人所指訴之犯行，且檢察官認與被告丙○○為共犯之同鎮公
    所主任秘書李德生亦經判決無罪定讞（參本院更一審卷第66
    頁至99頁卷附判決），原審為被告鐘復理無罪之判決，經核
    並無不合，檢察官上訴意旨仍執前詞，指摘原判決不當，非
    有理由，應予駁回。
據上論斷，應依刑事訴訟法第368條，判決如主文。
本案經檢察官丁○○到庭執行職務。
中　　華　　民　　國　　96　　年　　12　月　　5　　日
            刑事第十庭  審判長法  官  林  照  明
                              法  官  郭  瑞  祥
                              法  官  林  欽  章
上列正本證明與原本無異。
如不服本判決應於收受送達後10日內向本院提出上訴書狀，其未
敘述上訴之理由者並得於提起上訴後10日內向本院補提理由書（
均須按他造當事人之人數附繕本）。
                              書記官  許  哲  禎
中　  華　 　民　　國　 96　　年 　 12　  月　  10  　日
附表
說明：
甲工程－「東勢鎮東勢高工籃球場裝設夜間照明設備工程」
乙工程－「東勢鎮林管處組合屋出入道照明工程」
丙工程－「東勢鎮下成里新盛里簡易自來水修繕工程1040、1041
」
┌─┬────┬────┬────┬────┬──┬───┬───────┐
│編│開標日期│核定底價│參與投標│投標金額│得標│得  標│領取工程款日期│
│號│（民國）│(新台幣)│廠    商│(新台幣)│廠商│價格欄│（民國）      │
├─┼────┼────┼────┼────┼──┼───┼───────┤
│甲│88年12月│52萬    │來鉅有限│  50萬元│＊  │50萬元│ 89年6月23日  │
│  │16日    │        │公司    │        │    │      │              │
│  │        │        │軒晟水電│  53萬元│    │      │              │
│  │        │        │工程行  │        │    │      │              │
│  │        │        │健安水電│  55萬元│    │      │              │
│  │        │        │工程行  │        │    │      │              │
├─┼────┼────┼────┼────┼──┼───┼───────┤
│乙│88年12月│180萬元 │來鉅有限│175萬元 │＊  │175萬 │ 89年4月23日  │
│  │16日    │        │公司    │        │    │元    │              │
│  │        │        │一立水電│183萬元 │    │      │              │
│  │        │        │行      │        │    │      │              │
│  │        │        │健安水電│180萬元 │    │      │              │
│  │        │        │工程行  │        │    │      │              │
├─┼────┼────┼────┼────┼──┼───┼───────┤
│丙│89年3月 │53萬6000│一立水電│54萬元  │    │      │              │
│  │16日    │元      │行      │        │    │      │              │
│  │        │        │來鉅有限│51萬5000│＊  │51萬  │  89年7月28日 │
│  │        │        │公司    │元      │    │5000元│              │
│  │        │        │健安水電│55萬元  │    │      │              │
│  │        │        │工程行  │        │    │      │              │
└─┴────┴────┴────┴────┴──┴───┴───────┘
